【裁判字號】    90,訴,446
【裁判日期】    900629
【裁判案由】    偽造文書
【裁判全文】
臺灣臺北地方法院刑事判決                            九十年度訴字第四四六號
    公  訴  人  臺灣臺北地方法院檢察署檢察官
    被      告  甲○○
    選任辯護人  符玉章
                楊清筠
右列被告因偽造文書案件，經檢察官提起公訴（八十九年度偵字第一四一二五號），
本院判決如左：
      主  文
甲○○連續行使偽造私文書，足以生損害於他人，處有期徒刑捌月，緩刑肆年。未扣
案如附表編號一、五及六所示文件上偽造「乙○○」署押共參枚均沒收。
      事  實
一、甲○○前係設於台北市○○○路五六號地下一樓之「泛亞期貨經紀股份有限公司
    」（下稱泛亞期貨公司）研究室襄理，於民國八十三年間經其胞姐乙○○同意開
    立期貨交易帳戶，遂將開戶申請書、風險預告書、仲裁協議書及受託契約書等文
    件，交由乙○○簽名，並在印鑑卡上蓋用印章（下稱小圓章）後，甲○○即於同
    年六月九日代乙○○開設泛亞期貨公司第００八一五號期貨交易帳戶（下稱八一
    五期貨帳戶），惟甲○○未徵得乙○○同意之下，為利用八一五期貨帳戶從事期
    貨交易，竟基於行使偽造私文書之概括犯意，先於同年七月二十六日，至台北市
    ○○○路二０二號二樓「泛亞商業銀行」（下稱泛亞銀行），擅自在外匯存款印
    鑑卡私文書上偽以乙○○名義填載資料，並偽造乙○○之署押一枚及盜蓋其所保
    管乙○○之印章（下稱大圓章，詳如附表編號一所示），交由泛亞銀行不知情之
    承辦人員開設第000000000000號日幣帳戶，再於同年十月六日，以
    同一份印鑑卡再開設000000000000美金帳戶，予以行使，足以生損
    害於乙○○本人。甲○○為持續利用八一五期貨帳戶以電話下單方式進行期貨交
    易，復承前行使偽造私文書之概括犯意，自八十三年九月六日起至八十四年十二
    月十二日止，連續在敦化南路上址，或自行偽以乙○○名義製作客戶期貨交易保
    證金提領申請書、轉帳同意書、結匯授權書等私文書，或利用不知情之泛亞期貨
    公司職員黃國輝偽以乙○○名義製作客戶期貨交易保證金提領轉匯申請書私文書
    ，並偽造乙○○署押或盜蓋乙○○大圓章，再交由泛亞期貨公司予以行使，足以
    生損害於乙○○本人（詳如附表編號二至七所示），然至八十五年九月二十日為
    止，前開八一五期貨帳戶累計超額虧損達新台幣（下同）七百多萬元，甲○○於
    八十五年九月二十三日，在敦化南路上址，復承前行使偽造私文書之概括犯意，
    擅自以乙○○名義與泛亞期貨公司達成和解，在協議書上盜蓋乙○○大圓章，交
    予泛亞期貨公司予以行使，足以生損害於乙○○本人。
二、案經泛亞期貨經紀股份有限公司訴請台灣台北地方法院檢察署檢察官偵查起訴。
      理  由
一、右揭事實，迭據被告甲○○於偵查中及本院審理時供承不諱，核與被害人乙○○
    陳稱：伊僅同意開設八一五期貨帳戶，但沒有同意被告以該帳戶從事期貨交易，
    也沒同意被告持其大圓章簽署其他文件等語相符，而被告擅以乙○○名義至泛亞
    銀行以同一份偽造之外匯存款印鑑卡，先後開設日幣及美金帳戶，並在客戶期貨
    交易保證金提領申請書、轉帳同意書、結匯授權書、客戶期貨交易保證金提領轉
    匯申請書及協議書等私文書上，或自行或利用泛亞期貨公司職員黃國輝（客戶期
    貨交易保證金提領轉匯申請書部分），偽以乙○○名義製作前開私文書予以行使
    部分，此有前開偽造文件影本及泛亞商業銀行國外部八十七年十一月十三日（八
    七）泛國發字第一一七六號函及九十年四月二十三日（九０）泛國發字第四八四
    號函暨附外匯存款印鑑卡等文件，在卷可稽，足徵被告自白與事實相符，堪予採
    信。至於，被告雖自行持乙○○大圓章蓋在乙○○已簽妥開設八一五期貨帳戶開
    戶文件上，然此部分行為既未違背乙○○開戶意旨，自無逾越乙○○授權代為開
    戶之範疇，告訴人認此部分亦涉有偽造文書云云，容有誤會。是本件事證明確，
    被告犯行洵堪認定。
二、核被告所為，係犯刑法第二百十六條、第二百十條之行使偽造私文書罪。被告利
    用不知情之業務員黃國輝偽造如附表編號七所示之客戶期貨交易保證金提領轉匯
    申請書，為間接正犯。被告盜用乙○○之大圓章及盜蓋其印文及偽造其署押部分
    ，為偽造文書之部分行為，又其偽造之低度行為為行使之高度行為所吸收，均不
    另論罪。又其同時偽造如附表編號五及六所示之私文書後予以行使，僅論以一個
    行使偽造私文書行為。公訴人起訴之事實雖未敘及如附表編號二至七所示之被告
    行使偽造文書犯行，然該部分事實與公訴人起訴之事實既具有連續犯之裁判上一
    罪關係，應為起訴效力所及，本院自得一併審究。被告先後多次犯行，時間緊接
    ，犯罪構成要件相同，顯係基於概括犯意為之，應依刑法第五十六條連續犯規定
    論以一罪，並加重其刑。爰審酌被告隱瞞乙○○而利用八一五期貨帳戶從事交易
    ，而偽以乙○○名義開設泛亞銀行外幣帳戶，並偽造如附表所示之多紙私文書予
    以行使，事後造成嚴重虧損，導致乙○○遭受泛亞期貨公司民事訴訟求償，造成
    乙○○訟累之害甚明，然被害人乙○○業表示宥恕之意，且被告亦坦認偽造文書
    犯行，犯後態度尚稱良好等情狀，量處如主文所示之刑。末查，被告未曾受有期
    徒刑以上刑之宣告，此有台灣高等法院被告全國前案紀錄表一紙在卷可憑，且泛
    亞期貨公司明知被告係利用乙○○八一五帳戶從事期貨交易，甚且在保證金不足
    情況之下，仍同意被告續以該帳戶下單等情，業據證人即泛亞期貨公司職員羅君
    昱、黃國輝等人分別本院八十七年重訴字第五七八號及台灣高等法院八十九年度
    重上字第二三三號返還超額虧損金民事案件中證述甚詳，此有前開案卷影本在卷
    可參，雖泛亞期貨公司亦係被告行使偽造文書之受害者，然被告買賣期貨造成鉅
    額虧損，迄今亦未能賠償泛亞期貨公司損失部分，係泛亞期貨公司同意被告以乙
    ○○期貨帳戶從事交易之結果，是此部分民事賠償問題，與被告偽造文書犯行無
    關，且被害人乙○○已表宥恕之意，本院認其經此論罪科刑之教訓，應知所警惕
    而無再犯之虞，所宣告之刑以暫不執行為適當，爰併宣告緩刑四年，以策自新。
三、未扣案如附表編號一、五及六所示文件上偽造乙○○署押共三枚，應依刑法第二
    百十九條規定均宣告沒收。至於，如附表編號一至八所示文件上盜蓋乙○○大圓
    章所生之印文，並非屬偽造印文，無庸諭知沒收。
據上論斷，應依刑事訴訟法第二百九十九條第一項前段，刑法第五十六條、第二百十
六條、第二百十條、第七十四條第一款、第二百十九條，罰金罰鍰提高標準條例第一
條前段，判決如主文。
本案經檢察官薛中興到庭執行職務。
中      華      民      國    九十      年      六      月    二十九    日
                              臺灣臺北地方法院刑事第一庭
                                  法    官    傅  中  樂
右正本證明與原本無異。
如不服本判決，應於判決送達後十日內，向本院提出上訴狀。
                                  書 記 官    林  明  龍
中      華      民      國    九十      年      七      月      三      日
附論罪科刑依據法條：
刑法第二百十六條、第二百十條
刑法第二百十條
偽造、變造私文書，足以生損害於公眾或他人者，處五年以下有期徒刑。
刑法第二百十六條
行使第二百十條至第二百十五條之文書者，依偽造、變造文書或登載不實事項或使登
載不實事項之規定處斷。


司法院資訊處製作；財團法人民間司法改革基金會備份。
